【裁判字號】    92,交訴,67
【裁判日期】    921230
【裁判案由】    公共危險等
【裁判全文】
臺灣士林地方法院刑事判決                          九十二年度交訴字第六七號
    公  訴  人  臺灣士林地方法院檢察署檢察官
    被      告  丙○○
    選任辯護人  林俊倩律師
                黃麗蓉律師
右列被告因公共危險等案件，經檢察官提起公訴 (九十二年度偵字第七九一六號)，
本院判決如左：
    主  文
本件被訴業務過失傷害部分公訴不受理。
丙○○被訴肇事致人死傷逃逸之公共危險部分無罪。
    理  由
一、本件公訴意旨略以：被告丙○○係兆星國際有限公司業務主任，以駕駛為附隨業
    務，為從事業務之人，於民國九十二年三月十四日下午四時四十分許，駕駛車號
    二Ｂ∣八一八六號自小客車搭載同公司職員何明山、丁○○，沿臺北市松山區○○○路由北往南方向行駛，至同路與南京東路交岔路口時，欲於左轉後沿南京東
    路西往東方向行駛時，理應注意汽車行駛至交岔路口，其行進、轉彎應遵守燈光
    號誌，及注意車前狀況並隨時採取必要之安全措施，且按當時狀況並無不能注意
    之情形，竟疏未注意，見其行向之燈號已變換為紅燈，為圖搶快仍繼續前行左轉
    ，適有告訴人甲○○騎乘車號ＢＬＯ∣六五二號重型機車，停等於該交岔路口光
    復北路南往北方向之機車待轉區內，欲直行進入南京東路二十三巷時，因見該行
    向之燈號已變換為綠燈隨即直行，致告訴人因閃避不及，其機車前車頭與被告自
    小客車右後側門發生擦撞，告訴人因而受有左側鎖骨閉鎖性骨折之傷害。另被告
    於肇事後，明知車輛駕駛人駕駛車輛肇事致人受傷或死亡，應即採取救護或其他
    必要之措施，並向警察機關報告，不得駛離，詎竟未下車查看告訴人之受傷情形
    ，即駕車逃逸。嗣經當時沿同路同向騎乘機車行駛在前之友人乙○○回頭追趕並
    經路人在旁大聲喊叫後，被告始靠邊停車並倒車返回肇事現場。因認被告涉有刑
    法第二百八十四條第二項前段業務過失傷害及同法第一百八十五條之四之公共危
    險罪嫌。
二、按告訴乃論之罪，告訴人於第一審辯論終結前得撤回其告訴，又告訴經撤回者，
    應諭知不受理之判決，刑事訴訟法第二百三十八條第一項、第三百零三條第三款
    分別定有明文。查本件告訴人王鎮峰告訴被告丙○○業務過失傷害部分，公訴人
    認係觸犯刑法第二百八十四條第二項前段之業務過失傷害罪，依同法第二百八十
    七條前段之規定，須告訴乃論。茲據告訴人於九十二年十二月十日具狀撤回告訴
    在卷，依照首揭說明，本件此部份爰不經言詞辯論，逕為不受理之諭知。
三、按被告未經審判證明有罪確定前，推定其為無罪；犯罪事實應依證據認定之，無
    證據不得認定其犯罪事實；又不能證明被告犯罪者，應諭知無罪之判決，刑事訴
    訟法第一百五十四條第一項、第二項及第三百零一條第一項分別定有明文。次按
    事實之認定，應憑證據，如未發現相當證據，或證據不足以證明，自不能以推測
    或擬制之方法，為裁判基礎，又認定犯罪事實，所憑證據，雖不以直接證據為限
    ，間接證據亦包括在內，然無論直接證據或間接證據，其為訴訟上之證明，須通
    常一般人均不致於有所懷疑，而得確信其為真實之程度者，始得據之為有罪之認
    定，倘其證明尚未達到此一程度，而有所懷疑存在時，即無從為有罪之認定（最
    高法院四十年度台上字第八六號、七十六年度台上字第四九八六號判例亦同此意
    旨）。
四、訊據被告丙○○固不否認有於前述時地自光復北路左轉往南京東路行駛後，在距
    案發現場二十公尺處停車並倒車回到肇事處之事實，惟否認有駕車逃逸之行為，
    並辯稱：其同車之同事丁○○因聽到後車窗玻璃破裂聲音大叫，伊聽聞後才停車
    靠路邊，而後才發現後方有機車及人倒地，其隨即倒車回到現場並救護被害人，
    並等候警察前來處理及由救護車送被害人就醫，嗣後又有製作筆錄，並不是因為
    明知撞到被害人機車並遭路人喊叫而停車等語。公訴意旨認被告涉有前揭犯行，
    無非係依據證人乙○○證稱：待伊直行至約至南京東路中線車道時，見其左方有
    被告駕駛之箱型車以很快速度向南京東路駛來，且撞擊聲音很大聲，另伊回頭追
    被告約十餘公尺後，被告始遭路人喊停等之事實。及車損照片五張，足資證明被
    告自小客車右後車門片遭撞擊致凹損及車窗破損情形嚴重，又被告所駕駛之貨車
    ，車況並不是很好，玻璃隔音應也不是很理想，且在車上三人並無聊天，也沒有
    放音樂等事實，因認被告辯稱伊不知發生撞擊告訴人機車等語，實不足採云云。
    惟查：
  (一)按刑法第一百八十五條之四之肇事致人死傷逃逸罪，係以處罰肇事後逃逸之駕駛
    人為目的，蓋如駕駛人於事故發生後，隨即駕車逃離現場，不僅將使肇事責任認
    定困難，更可能使受傷之人喪失生命或求償無門，為防止被害人死傷之擴大，並
    促使駕駛人於肇事後能對被害人即時救護，以減少死傷，是該罪之成立係以行為
    人有駕駛動力交通工具肇事，致人死傷而逃逸之事實為要件，至行為人之肇事有
    否過失，則非所問。因此，本條所欲規範者乃當事人於交通事故發生時（不論其
    有無故意或過失）違背救護義務，遺棄被害人於不顧之逃逸行為。
  (二)證人即告訴人王鎮峰於本院證稱：撞了後，我人往被告車子方向撞，有撞到被告
    車子，才掉下來，那時我很痛，沒有注意現場有無碎片；乙○○有過來看我一下
    ，我手指被告的車，周就追過去，我沒有注意到現場有路人在叫，被告的前方沒
    有塞車，我有看到被告一直往前開，被告先走中間第二車道，沒多久就往人行道
    那邊靠，被告倒車後一直停在現場，剛好巡邏車來，接著救護車就來等語。是從
    告訴人之證言被告前方無塞車以觀，被告如要肇事逃逸自可加速離開，何必於肇
    事後不久即往人車道邊靠並倒車回到現場，一直等到警察及救護車到達。
  (三)證人乙○○於偵查中雖曾證稱：被害人倒在地上，我回頭查看被害人傷勢，接著
    往前追被告十餘公尺，但被告仍繼續往前行約五十公尺左右，經路人喊叫才減速
    並靠邊停車等語。惟其於本院九十二年十二月二十四日審理時結證稱：是被告的
    右後車門撞到被害人機車前方。他在現場看到的玻璃碎片滿少的，一粒一粒的，
    約有二、三十粒，他沒有追被告，當時被告車子已開過一位不詳姓名之路人，路
    人是從後面喊被告的車。另路人喊叫的地點距離車禍撞擊點十幾公尺，路人有看
    到撞擊，路人是在南京東路路口東南側的行人道路上喊停車停車等語。是依證人
    所證，即無從認定被告係因為遭證人乙○○攔阻始停車。
  (四)依警員製作附卷之現場圖以觀，並無散落物；而且警員於該現場圖上附註：警方
    到達現場時，雙方車輛皆已移離，該處無明顯煞車痕、散落物。另依卷附警方採
    證雙方車輛受損照片以觀，被告之自用小貨車係右後車身下方凹陷及右後車窗幾
    乎全部碎落；而告訴人之機車車頭僅有輕微撞痕，並無嚴重凹陷或破損掉落。
  (五)證人丁○○於本院證稱：我當時坐在丙○○旁邊，車窗都有搖起來，車內有幾箱
    貨及推貨的車子，聲音滿大的，另一位同事何明山坐後座，當時是從光復北路要
    左轉南京東路，轉時還是綠燈，轉過去後南京東路變紅燈，我們就繼續往前走，
    等過路口約二、三秒我聽到玻璃破的聲音，我就大叫，被告就停車，停在一家中
    醫店門口，大約離路口一、二十公尺，然後倒車，我們三人就下車，我看到傷者
    坐在地上，旁邊好像就是乙○○，丙○○要去扶傷者，傷者說很痛不要碰他，在
    路口時並未聽到撞擊聲，也沒有聽到路人喊叫，也沒有人跟我說有發生車禍的事
    等語。
  (六)由前述警方製作之現場圖、照片及附註並證人乙○○於本院之證言以觀，可知本
    件車禍撞擊地點在光復北路與南京東路路口處，而被告駕駛之自用小貨車車損位
    置係在右後方的車門及玻璃，而且撞擊地點只有少許玻璃碎片，換言之，本件事
    故及車損係發生在被告右後方，是被告是否於肇事當時即明知其車與他車或人發
    生行車事故，尚非無疑。且依證人丁○○於本院證稱當時車窗都是關著，車內也
    有貨物及推貨車的聲響，是縱有肇事撞擊聲，亦因車窗緊閉又在車陣行進間，聲
    音復係來自後方等情，而不易查覺及判斷該聲響是其車輛肇事所致，另證人乙○○於本院證稱：路人是站在人行道而且是在被告車子的後方喊叫，再參以證人丁○○於本院證稱未聽到路人喊叫等情，是被告辯稱撞擊當時尚不知已肇事，也非
    因為證人乙○○追攔或路人喊叫而停車，而係因證人丁○○大叫而停車乙節，應
    可採信。另從告訴人於本院證稱被告前方無塞車以觀，被告如要肇事逃逸自可加
    速離開，何必於肇事後不久即往人行道邊靠並倒車回到現場，一直等到警察及救
    護車到達；而且依警員前往現場處理時，肇事人在場，並當場承認為肇事人，此
    有警員廖明輝製作之本件是否自首調查報告表附卷可參，也足證明被告並無肇事
    逃逸之事實。
五、綜上所述，本件並無證據證明被告於左轉後直行之際，已發現有發生車禍之事實
    ，縱其有開車前行之行為，惟參以發生事故之後之反應時間及被告在前無塞車之
    情況下，直行不久即靠人行道停車並倒車至現場並等警員及救護車到場處理並自
    承是肇事者以觀，揆諸前揭說明，亦與刑法第一百八十五條之四駕駛動力交通工
    具肇事，致人死傷而逃逸罪之構成要件不符，此外，復查無其他積極證據足以證
    明被告有此行為，不能證明犯罪，自應為無罪之諭知。
據上論斷，應依刑事訴訟法第三百零一條第一項，第三百零三條第三款、第三百零七
條，判決如主文。
本案公共危險罪部分經檢察官陳家美到庭執行職務。
中        華        民        國    九十二    年    十二    月    三十  日
                                    臺灣士林地方法院刑事第七庭
                                        審判長  法  官  王  梅  英
                                                法  官  劉  秉  鑫
                            法  官  李  建  忠
右正本證明與原本無異。
如不服本判決，應於判決送達後十日內，向本院提出上訴狀。
                                                書記官  曾  韻  蒔
中        華        民        國    九十二    年    十二    月   三十一 日


司法院資訊處製作；財團法人民間司法改革基金會備份。
